【裁判字號】    98,上易,413
【裁判日期】    980506
【裁判案由】    竊盜等
【裁判全文】
臺灣高等法院臺中分院刑事判決         98年度上易字第413號
上  訴  人
即  被  告  甲○○
                    9樓
                    現因另案於臺灣彰化監獄執行中
            乙○○
                    現因另案於臺灣彰化監獄執行中
上列上訴人等因竊盜等案件，不服臺灣彰化地方法院九十七年度
易字第一八一九號，中華民國九十七年十二月三十一日第一審判
決（起訴案號：臺灣彰化地方法院檢察署九十七年度偵字第七九
四八、八○四六號），提起上訴，本院判決如下：
    主  文
上訴駁回。
    事實及理由
一、本案經本院審理結果，認第一審判決認事用法及量刑均無不
    當，應予維持，並引用第一審判決書記載之事實、證據及理
    由（如附件）。
二、本案上訴人即被告甲○○（以下簡稱為被告甲○○）在本院
    審理時，亦坦承伊確有原審判決所認定之攜帶兇器竊盜及收
    受贓物等犯行。上訴意旨雖然辯稱：伊在主觀上並無以竊盜
    銷贓為常業之故意，僅是一概括行為而誤觸竊盜作嫌，不管
    作案幾次，其刑態大同小異，所犯應論以「集合犯」之實質
    上一罪，且伊尚年輕而涉世未深，係為償還債務並供給家用
    ，因責任感使然才誤入歧途，伊有正當工作，亦無依賴犯罪
    而生活之實際情形，令入勞動處所工作實無必要等語。惟學
    理上所謂之「集合犯」，係一種構成要件類型，亦即立法者
    針對特定刑罰規範之構成要件，已預設其本身係持續實行之
    複次行為，具備反覆、延續之行為特徵，將之總括或擬制成
    一個構成要件之「集合犯」行為，此種犯罪以反覆實行為典
    型、常態之行為方式，具侵害法益之同一性，因刑法評價上
    為構成要件之行為單一，因而僅包括的成立一罪。而刑法之
    攜帶兇器竊盜罪及收受贓物罪，在九十五年七月一日修正刑
    法施行前，並未被認係「集合犯」，而在上開刑法修正時（
    或在此後），亦未經立法機關另為「集合犯」之立法，自難
    認屬「集合犯」之構成要件類型。被告甲○○此部分所辯，
    亦難採信。又「十八歲以上之竊盜犯、贓物犯，有犯罪之習
    慣者，得於刑之執行前，令入勞動場所強制工作」，此於竊
    盜犯贓物犯保安處分條例第三條第一項定有明文。本案被告
    甲○○本身從事汽車修理業，曾有竊盜而被判處徒刑及諭知
    緩刑之紀錄，但未見其有悔意，在緩刑期間仍憑其專業知識
    ，偷竊零件並收受贓物，將此非法牟利當成生活憑藉，且其
    在九十七年間短短時間內竟行竊十二支觸媒轉換器，收受三
    十二支觸媒轉換器贓物，九十七年二月二十七日被警查獲並
    經交保後，竟不知警悌仍一再犯罪，由其犯罪情形，原審判
    決認其已有竊盜、贓物之犯罪習慣，為矯正其價值觀，協助
    其再社會化，有依據竊盜犯贓物犯保安處分條例之規定諭知
    刑前強制工作之必要，乃為刑前強制工作之宣告，此部分之
    法律適用亦無不合。被告甲○○以上開情詞提起上訴，其上
    訴核無理由，應予駁回。
三、本案上訴人即被告乙○○（以下簡稱為被告乙○○）在本院
    審理時，亦坦承確有原判決所認定之加重竊盜犯行。雖以：
    原判決附表三編號一、二、三、六、七、八、九所示攜帶兇
    器竊盜犯行，伊有「自首」，原判決漏未依自首規定減輕其
    刑，且量刑過重，尚有違誤等情詞，上訴指摘原判決對伊之
    科刑不當；並請求本院傳喚警員吳宗修為證。惟證人吳宗修
    在本院審理時，已經證稱：上開竊案在甲○○被查獲之筆記
    本內，有甲○○收受贓物之記載，其後經警訊問甲○○，甲
    ○○在九十七年七月二十一日下午已先供述其向被告乙○○
    收受贓物之犯情，當時警方已合理懷疑被告乙○○涉有竊盜
    罪嫌，其後訊問被告乙○○，被告乙○○才自白其竊盜犯情
    等語（見本院卷宗第八七頁）。證人吳宗修之上開證詞，經
    核確與被告甲○○、乙○○警訊筆錄製作時間、筆錄內容（
    被告乙○○於九十七年七月二十一日下午之警訊，推稱其寄
    賣之觸媒轉換器是向「阿全」購得，後於同年八月一日之警
    訊才自白竊盜犯行；而被告甲○○在九十七年七月二十一日
    及二十四日即已供述其向被告乙○○收受贓物之犯情），及
    被告甲○○被警查獲之筆記本記載情節相符。本案被告乙○
    ○既在警方已依據被告甲○○被警查獲之筆記本記載內容，
    及依據被告甲○○在司法警察調查時所為之陳述，而發覺其
    有上開竊盜犯嫌之後，才向警方自白犯罪，此即與刑法「自
    首」之規定並不相當。被告乙○○請求依據刑法自首之規定
    減輕其刑，自非正當。另本案被告乙○○所犯加重竊盜罪係
    法定最輕本刑六月有期徒刑以上之罪，被告乙○○復有刑法
    累犯應加重其刑之法定事由。原審決審酌被告乙○○之品行
    、加重竊盜情節、犯罪所生危害及其犯罪後之態度等一切犯
    罪情狀，就被告乙○○所犯加重竊盜各罪，均量處有期徒刑
    九月，經核亦無量刑過重之不當。被告乙○○以上開情詞提
    起上訴，其上訴亦無理由，亦應駁回。
四、據上論斷，應依刑事訴訟法第三百七十三條、第三百六十八
    條，判決如主文。
本案經檢察官丙○○到庭執行職務。
中    華    民    國    98    年    5     月    6     日
            刑事第三庭   審判長法  官   王  增  瑜
                               法  官   梁  堯  銘
                               法  官   廖  柏  基
以上正本證明與原本無異。
不得上訴。
                               書記官   曾  煜  智
中    華    民    國    98    年    5     月    6     日


司法院資訊處製作；財團法人民間司法改革基金會備份。
